【裁判字號】    97,台上,4106
【裁判日期】    970828
【裁判案由】    違反毒品危害防制條例
【裁判全文】
最高法院刑事判決            九十七年度台上字第四一０六號
上  訴  人  台灣高等法院檢察署檢察官
上  訴  人
即  被  告  甲○○
上列上訴人等因被告違反毒品危害防制條例案件，不服台灣高等
法院中華民國九十七年四月二十四日第二審更審判決（九十六年
度上重更(二)字第六五號，起訴案號：台灣桃園地方法院檢察署九
十二年度偵字第九一八三、九三九九、一０六四六、一一六０一
號），提起上訴，本院判決如下：
    主  文
原判決撤銷，發回台灣高等法院。
    理  由
本件原判決撤銷第一審關於上訴人即被告甲○○部分之判決，改
判並依刑法第五十九條之規定酌減其刑，論處甲○○共同運輸第
一級毒品罪刑（處有期徒刑拾伍年），固非無見。
惟查(一)、刑法第五十九條之酌量減輕其刑，必於犯罪之情狀，在
客觀上足以引起一般同情，認即予宣告法定最低刑度，猶嫌過重
者，始有適用，至於被告尚屬年輕及私運之毒品尚未流入等情狀
，僅可為法定刑內依刑法第五十七條規定從輕科刑之標準，不得
據為酌量減輕之理由。本件原判決係依據被告私運入境之第一級
毒品海洛因磚十四塊，於入境時適時為警查扣，未流入市面，並
以被告尚屬年輕，認科以法定最低之無期徒刑，仍嫌過重，為酌
減其刑之依據（見原判決第二十五頁末行起）。但未敘明被告之
上開行為，在客觀上如何足以引起一般同情，而得酌減其刑之憑
據，已嫌理由欠備。且原判決另謂被告為獲不法利益，竟運輸淨
重多達四九二五．八四公克之海洛因磚十四塊，數量甚多，如流
入市面將加速毒品之氾濫，並對國人健康及社會秩序造成嚴重危
害，情節非輕等語（見原判決第二十五頁倒數第八行起）。據此
論斷，被告所為，是否在客觀上足以引起一般同情？而得依刑法
第五十九條酌減其刑，亦饒有研求之餘地。(二)、原判決認定蕭人
瑋欲自泰國販入管制之第一級毒品海洛因入台銷售，乃與被告、
林佳叡（經判決無罪確定）、王楷筑（與蕭人瑋均通緝中），共
同謀議運送、走私事宜，被告與王楷筑並允以新台幣十二萬元之
酬勞安排許宗裕及陳孝平（分經判處有期徒刑十二年及八年六月
）二人擔任運毒走私入境之工作，謀議既定，蕭人瑋即先於民國
九十二年五月十九日十四時許，搭機前往泰國購買海洛因；王楷
筑並安排陳孝平、許宗裕於同年五月二十日二十時十分許，搭機
同往泰國曼谷市待命；王楷筑亦攜帶被告所有之黑色行李箱一只
，於同年五月二十一日八時許，搭機飛往泰國曼谷與陳孝平、許
宗裕二人會合。被告與林佳叡則於同日下午飛往泰國曼谷與王楷
筑議妥由王楷筑、陳孝平、許宗裕三人至泰國清邁市取貨後分將
其中五塊海洛因磚，藏在墨綠色行李箱中；另九塊則藏放在被告
帶來之黑色行李箱內，由陳孝平及許宗裕攜帶，於同年五月二十
四日晚間九時五十分許搭機返抵台灣中正（桃園）國際機場時為
警查獲等情。如上情屬實，則被告之於本件運輸行為，非但居於
主導之地位，且須負擔陳孝平來回泰國之機票與費用（見原判決
第十六頁理由(五)），更未如陳孝平、許宗裕於事成後，可分受酬
勞。則被告之泰國行，究純為運輸毒品？抑或與蕭人瑋共同意圖
營利而出資購買並私運入境？尚非無疑，自有調查審認之必要。
(三)、原判決既認定林佳叡業經判決無罪確定，但又認定蕭人瑋與
被告、林佳叡、王楷筑，共同謀議自泰國運送毒品，林佳叡並參
與議妥取貨及藏毒等相關犯行，其事實認定前後矛盾，亦非適法
。上開違誤或為上訴意旨所指摘，或為本院得依職權調查之事項
，應認原判決仍有撤銷發回之原因。
據上論結，應依刑事訴訟法第三百九十七條、第四百零一條，判
決如主文。
中    華    民    國  九十七  年    八    月  二十八  日
                      最高法院刑事第五庭
                          審判長法官  陳  正  庸
                                法官  賴  忠  星
                                法官  林  秀  夫
                                法官  宋      祺
                                法官  陳  祐  治
      本件正本證明與原本無異
                                      書  記  官
中    華    民    國  九十七  年    九    月    二    日
                                                      K


司法院資訊處製作；財團法人民間司法改革基金會備份。
